臺灣嘉義地方法院刑事判決
110年度易字第376號
公  訴  人  臺灣嘉義地方檢察署檢察官
被      告  童智彬


            黃耀慶


選任辯護人  古富祺律師
            陳中為律師
            黃詠憶


            高銘聰



            許哲嘉



            于光華




上三人共同
選任辯護人  古富祺律師
            陳中為律師
被      告  林漢章  （原名：林○○）



上列被告因恐嚇取財等案件，經檢察官提起公訴（108年度偵字
第10051號、109年度偵字第3567號），本院判決如下：
    主  文
子○○犯強制罪，處拘役40日，如易科罰金，以新臺幣一千元折算
1日。
寅○○犯恐嚇取財罪，處有期徒刑10月。未扣案犯罪所得新臺幣七
萬二千元沒收，如全部或一部不能沒收或不宜執行沒收時，追徵
其價額。
丁○○犯恐嚇取財罪，處有期徒刑9月。未扣案犯罪所得新臺幣三
萬六千元沒收，如全部或一部不能沒收或不宜執行沒收時，追徵
其價額。
子○○其餘被訴部分（即起訴書犯罪事實一㈠㈡），均無罪。
寅○○其餘被訴部分（即起訴書犯罪事實一㈠㈡㈥），均無罪。
卯○○、庚○○、壬○○、甲○○被訴部分（即起訴書犯罪事實一㈠），
均無罪。
    犯 罪 事 實
一、子○○因欲向林○○催討債務，遂於民國108年8月24日晚間某時
    ，至林○○之同居女友戊○○位於嘉義市○○街00號之租屋處，惟
    林○○與戊○○外出不在屋內，見屋內僅有戊○○之友人乙○○、少
    年張○○（94年生，下稱張姓少年），遂基於強制他人行無義
    務之事及妨害他人行使權利之接續犯意，以強拉乙○○之強暴
    方式，將乙○○拉進其所駕駛停放在上址租屋處前之車輛內，
    使乙○○行無義務之事。進而質問乙○○關於林○○之去向，並於
    言談語氣間拒絕讓乙○○下車，乙○○懍於上開不善氛圍，不敢
    自行下車，以此方式妨害其自由行動之權利。嗣張姓少年見
    狀立即通知戊○○，戊○○旋即報警並返抵其上址租屋處，子○○
    聽聞戊○○報警後始讓乙○○下車離去。
二、寅○○因自認為丑○○處理糾紛，然因未能向丑○○索取足夠之報
    酬，竟意圖為自己不法之所有，基於恐嚇取財之接續犯意，
    於107年12月12日上午9時48分許至10時47分許，接續與介紹
    其與丑○○認識之辰○○電話聯繫，先後恫嚇稱：要求丑○○出面
    、「那你用完了，那看要我怎樣的，林北絕對會做的」、否
    則如找到丑○○「連你我也一起拽下去」、「我跟你說啦，我
    已經風火頭，我不是你所想的那樣子了」、「我跟你說啦，
    我已經對你很想不開了，你知道嗎？」等語，2人最後協商
    應給付新臺幣（下同）6萬元酒錢及1萬2000元紅包錢。其後
    ，見辰○○未支付金錢，遂於同年月17日13時許，至辰○○位於
    嘉義市○區○○路000號之工作處所，要求辰○○給付上開款項。
    復於同年月19日17時許，在其上址工作處所交付1萬2000元
    與寅○○。又於108年1月11日、同年2月4日、同年3月11日，
    分別在其上址工作處所或嘉義市之東吳高職旁，各交付2萬
    元與寅○○。
三、己○○介紹其綽號「小萱」之女性友人至黃○○位於嘉義縣水上
    鄉住處與丁○○一同打麻將，丁○○因此賭輸3萬餘元而心生不
    滿，竟意圖為自己不法之所有，基於恐嚇取財之犯意聯絡，
    假借己○○介紹之友人「小萱」有詐賭之情事，於108年9月15
    日，在己○○友人丙○○位於嘉義市○區○○路000號住處，由丁○○
    向己○○恫嚇稱「你如果不賠償我15萬元，我會貼海報及請廣
    告車說你詐賭」等語，因而心生畏懼始允諾支付金錢，經數
    次雙方協調後談妥金額降為3萬6,000元，己○○遂於同年月18
    日14時許，在丙○○上開住處先交付2萬6000元，再於同年11
    月18日在其嘉義市○○街000號之4住處，交付8000元與丁○○。
    又於108年11月底某日，在嘉義市之聖馬爾定醫院，交付200
    0元與丁○○。
四、案經嘉義市政府警察局第一分局報告臺灣嘉義地方檢察署檢
    察官偵查起訴。　　　　　　
    理  由
甲、有罪部分
壹、程序部分　　
一、本判決參考司法院107年3月28日「刑事判決精簡原則」製作
    。
二、證據能力部分因當事人均未爭執，依上開原則，不予說明。
貳、認定犯罪事實所憑之證據及理由
一、被告子○○部分
　㈠訊據被告子○○固坦承於108年8月24日至林○○之同居女友戊○○
    位於嘉義市○○街00號之租屋處，欲尋訪林○○，因林○○不在，
    而在上址租屋處前之車輛内，詢問戊○○之友人乙○○關於林○○
    之去向等事實。惟矢口否認有何強制罪嫌，辯稱：我並沒有
    強拉被害人乙○○上車等語。
　㈡林○○因積欠被告子○○債務，被告子○○欲向林○○催討債務，遂
    於108年8月24日，至林○○之同居女友戊○○位於嘉義市○○街00
    號之租屋處，欲尋訪林○○，因林○○不在，而在上址租屋處前
    之車輛内，詢問戊○○之友人乙○○關於林○○之去向等節，為被
    告子○○所是認(見本院卷一第149頁)，且此部分核與證人即
    被害人乙○○、證人戊○○、證人張姓少年於警詢、偵查及本院
    中證述之情節大致相符(見警卷二第201頁反面至202頁；交
    查2069卷第12、13頁、第20至21、34頁；本院卷二第178至1
    81、193、200頁)。前揭事實，首堪認定。
　㈢被告子○○當時係以強拉方式令證人乙○○上車，證人乙○○上車
    後，被告子○○不讓其下車，直至證人戊○○返回上開處所，聲
    稱要報警，被告子○○方令證人乙○○下車等情，業據證人乙○○
    於偵查及本院審理中證稱：當天被告子○○來找林○○，但是林
    ○○不在，被告子○○就拉我的手把我拖上車，他問我林○○在嗎
    ，我說不在，然後不知道講到什麼他就把我拉上他的車。把
    我拉上車後，其他2人沒有上車，車上只有我、被告子○○，
    還有1個阿偉，在車上沒有做什麼事情，他有問我話，後來
    證人戊○○有回來，說要報警，當時我在車上有聽到，聽到證
    人戊○○要報警之後，被告子○○就放我下車了等語明確（見交
    查2069卷第20至21頁；本院卷二第179、181至184、187頁）
    。核與證人張姓少年於偵查及本院審理中證稱：當天被告子
    ○○來了之後，把證人乙○○抓去外面，證人戊○○回來說要報警
    ，證人乙○○就被放下來。被告子○○是抓著證人乙○○的肩膀。
    我出去外面，就看到被告子○○摟著證人乙○○的肩膀上車，看
    得出來證人乙○○有抗拒的意思，看起來不想上去，但是又不
    敢反抗等語（見交查2069卷第34頁；本院卷二第198至202頁
    ）。及證人戊○○於偵查及本院審理中證述：當天被告子○○要
    找林○○，證人乙○○叫我們不能回去，後來我收到證人張姓少
    年的簡訊，說證人乙○○被押到車上，我聽到趕快回去，並且
    報警，他們在車上，我就說我有報警了，被告子○○聽到報警
    ，才讓證人乙○○下車等語（見交查2069卷第21頁；本院卷二
    第192至193頁），均屬大致相符。參以被告子○○當時係夥同
    他人前往索債，氛圍不善，證人乙○○又非事主，證人乙○○何
    須自行進入被告子○○之車輛，僅為回覆林○○不在家之寥寥數
    語？又倘如被告子○○於言談語氣之間，並未透露限制證人乙○○下車之權利，證人乙○○於回覆林○○不在家之寥寥數語後，
    何不自行下車，豈要等到證人戊○○返回告以報警等語後，才
    得以脫困下車？是證人乙○○、張姓少年、戊○○之上開證述，
    均屬可採。被告子○○當時強拉證人乙○○上車，並於言談語氣
    間透露不得下車之訊息，證人乙○○懍於上開不善氛圍，直至
    證人戊○○返回告以報警後，方得脫困下車等情，甚為明灼。
    被告上開辯稱，並未強拉證人乙○○上車等語，顯非可採。
　㈣綜上所述，被告子○○當時強拉證人乙○○上車，並於言談語氣
    間透露不得下車之訊息，證人乙○○懍於上開不善氛圍，直至
    證人戊○○返回告以報警後，方得脫困下車等情，均可認定。
    被告子○○上開辯稱，均係飾卸之詞，並非可採。本案事證已
    臻明確，被告子○○上開強制犯行堪以認定，應依法論科。　
二、被告寅○○部分
　㈠訊據被告寅○○固坦承有前往被害人辰○○之上開工作地點，向
    其索取共計7萬2000元等情。惟矢口否認有何恐嚇取財犯行
    ，辯稱：我沒有用恐嚇言語或手段等語。
　㈡查被告寅○○於107年12月17日13時許，至被害人辰○○位於上開
    工作處所，要求被害人辰○○支付上開7萬2000元，其後，被
    害人辰○○先於同年月19日17時許，在其上址工作處所交付1
    萬2000元與被告寅○○。又分別於108年1月11日、同年2 月4 
    日、同年3月11日，在其上址工作處所或嘉義市東吳高職旁
    ，各交付2萬元與被告寅○○等節，為被告寅○○所是認(見警卷
    一第65頁反面、第66頁；偵10051卷三第109頁；本院卷一第
    184頁)，且此部分核與證人即被害人辰○○於警詢、偵查及本
    院中證述之情節大致相符(見警卷二第164頁反面至165頁；
    偵3567卷第183頁；本院卷二第67至69頁)，復有蒐證照片附
    卷可稽(見警卷三第76頁)。前揭事實，首堪認定。
　㈢被告寅○○係因自認為丑○○處理糾紛，然因未能向丑○○索取足
    夠之報酬，即與證人辰○○電話聯繫，最後方由證人辰○○負責
    上開款項一節，業據證人辰○○於本院審理中證稱：是丑○○跟
    被告寅○○斷電話後，被告寅○○找不到丑○○，被告寅○○才開始
    找我，107年12月12日電話錄音之前，被告寅○○沒有找我，
    要我負責。就是講電話之後說找不到丑○○，就我負責等語（
    見本院卷二第64至65頁）。並有107年12月12日9時48分許至
    10時47分許之電話錄音譯文存卷可考（見警卷三第66至70頁
    反面）。是被告寅○○因無法聯繫上丑○○後，始於107年12月1
    2日與證人辰○○電話聯繫後，開始轉向要求證人辰○○負責上
    開款項，自屬明確。
　㈣被告寅○○於107年12月12日上午9時48分許至10時47分許與證
    人辰○○之電話聯繫過程中，屢屢告稱：要求丑○○出面、「那
    你用完了，那看要我怎樣的，林北絕對會做的」、否則如找
    到丑○○「連你我也一起拽下去」、「我跟你說啦，我已經風
    火頭，我不是你所想的那樣子了」、「我跟你說啦，我已經
    對你很想不開了，你知道嗎？」等語，2人最後協商應給付6
    萬元酒錢及1萬2000元紅包錢等節，亦有上開電話錄音譯文
    附卷足稽。參以證人辰○○於本院審理中證稱：上開言語聽了
    會害怕。上開電話講完後，我跟老闆討論，老闆說沒辦法，
    就用錢處理一下，把事情解決就好。是因為上開電話之後，
    開始有害怕想要花錢消災的想法。我會因為上開言語，在生
    活、工作上會害怕。這輩子只有這一次會讓我感到工作或身
    體安全有危險等語明確（見本院卷二第61、66頁）。由此足
    徵，證人辰○○本無給付被告寅○○上開款項之義務，然因上開
    電話之後，對其工作或身體安全心生畏懼，因此就範，共給
    付7萬2000元與被告寅○○，要屬明確。被告上開辯稱並未用
    恐嚇言語等語，自非可採。
　㈤綜上所述，被告寅○○於上開電話中，接續恫嚇證人辰○○，證
    人辰○○因之對其工作或身體安全心生畏懼，方才給付7萬200
    0元與被告寅○○等情，均可認定。被告寅○○上開辯稱，均係
    飾卸之詞，並非可採。本案事證已臻明確，被告寅○○上開恐
    嚇取財犯行堪以認定，應依法論科。　
三、被告丁○○部分
　㈠訊據被告丁○○固坦承與被害人己○○有詐賭糾紛，並曾與共同
    被告寅○○共同前往被害人己○○上開住處要求賠償，及於上開
    時間、地點由被害人己○○交付3萬6000元予被告丁○○等事實
    。惟矢口否認有何恐嚇取財犯行，辯稱：我沒有使用恐嚇的
    手段；證人己○○所交付的上開金額，是數年前向我借款，與
    詐賭事件無關等語。
　㈡查被害人己○○因介紹其綽號「小萱」之女性友人與被告丁○○
    一同打麻將，被告丁○○因懷疑有詐賭情事而與被害人己○○有
    糾紛。被告丁○○、寅○○曾於108年10月2日前往被害人己○○上
    開住處處理上開糾紛。後經被害人己○○允諾支付上開金額，
    被害人己○○遂分別交付被告丁○○上開金額等事實，為被告丁○○所是認(見本院卷一第184頁)，且此部分核與證人即共同
    被告寅○○於警詢中證述（見偵10051卷三第15頁）、證人即
    被害人己○○於警詢、偵查及本院中證述之情節大致相符(見
    警卷三第1至2頁；10051號偵卷三第388頁；本院卷二第41至
    43頁)，並有蒐證照片附卷可稽（見偵10051卷一第205頁）
    。前揭事實，首堪認定。
　㈢證人己○○固於警詢、偵查中證稱：因與被告丁○○發生糾紛，
    後來被告丁○○與被告寅○○於108年10月15日前來與我協商後
    ，才以3萬6000元調解，遭被告丁○○、寅○○恐嚇共支付3萬60
    00元等語（見警卷三第1、3頁、偵10051第387至388頁）。
    證人即被害人之女戊○○另於警詢中證稱：被告丁○○於108年1
    0月2日與被告寅○○一起前來我家，要求證人己○○賠償15萬元
    ，後來居中協調後才降至5萬元等語（見警卷三第5頁）。參
    諸證人己○○、戊○○上開證述，被告丁○○、寅○○究竟係何時共
    同前往證人己○○上開住處，已非無疑。是首應確認者係被告
    丁○○究竟於何時、何地以上開恐嚇言語恐嚇證人己○○？而依
    據被告丁○○於警詢中供承：我大約是於108年10月2日與被告
    寅○○一起前往證人己○○上開住處，討論賠償事宜。大約是於
    同年9月15日證人己○○有拜託證人丙○○出面居中協調，所以
    當時先去證人丙○○住處協調。後來，於10月15日證人丙○○又
    約去證人己○○的住處協商，談好賠償5萬元。後來又於10月1
    8日與證人己○○約在證人丙○○住處，證人己○○當場賠償我2萬
    6000元，接著於11月18日在證人己○○住處賠償我6000元，在
    11月底賠償我2000元等語（見警卷二第63頁正反面）。此部
    分過程，核與證人己○○於警詢中之證稱大致相符（見警卷三
    第1頁背面）。足見，被告丁○○向證人己○○索取上開金額之
    協調過程，應有數次，應係自108年9月15日迄於同年10月15
    日，最後方於同年10月18日開始賠償2萬6000元一節，應可
    認定。至證人丙○○於本院審理中證稱：他們發生事情不是來
    我家協調的，我不知道第一次講好賠償15萬元的是等語（見
    本院卷二第56頁），或因時隔已久記憶佚失，或因避免涉案
    語帶保留，是此部分之證述顯有疑慮，而非可採。　
　㈣又依據證人己○○於警詢中證稱：被告丁○○對我宣稱如果不負
    責賠償，就要四處張貼海報、傳單，及以廣告宣傳車宣傳我
    叫人詐賭，讓我身敗名裂，而答應要求賠償15萬元，但對被
    告丁○○表示無法立即拿出15萬元，請求分期付款，最後才請
    友人協調後以3萬6000元調解等語（見警卷三第1頁背面）。
    核與被告丁○○於警詢中供述：108年9月15日，證人己○○拜託
    證人丙○○出面居中協調，當時我要求賠償15萬元，證人己○○
    說要分期付款給我，我不接受等語（見警卷二第63頁背面）
    ，均屬相符。且證人己○○上開警詢筆錄之內容，係將被告丁○○上開恐嚇言語對應索賠金額，而為具體明確之陳述，較諸
    其後於偵查中籠統之證述，更具可信性。準此，應可推認被
    告丁○○以上開恐嚇言語恐嚇證人己○○之時間、地點，係108
    年9月15日證人丙○○之住處。另證人己○○雖於偵查中證稱：
    從頭到尾都是被告丁○○、寅○○2人恐嚇我等語（見偵10051卷
    第388頁），然其於同日偵訊過程中，檢察官係明確以108年
    10月15日是否去證人己○○上開住處之前提，進行偵訊，證人
    己○○因而於此前提下證稱：（問：他們為何去你家找你？）
    找我拿錢恐嚇我等語（見偵10051卷第387頁）。是於被告丁○○數次與證人己○○談判、協商之過程中，證人己○○即非無誤
    認混淆，而將108年9月15日之恐嚇言語，誤植於其他日期協
    調過程之記憶。至證人戊○○於警詢中之證述，雖指涉被告丁○○涉犯上開罪嫌之時間為108年10月2日，然考其證述內容，
    時間、地點、支付款項之過程，均與證人己○○頗有扞格，自
    難據以認定上開恐嚇時間係108年10月2日。
　㈤被告丁○○確曾以上開恐嚇言語恐嚇證人己○○，致使證人己○○
    經其後之數次協調，最終共給付3萬6000元與被告丁○○一節
    ，除有證人己○○上開警詢中之證述外，另有其於偵查中之證
    述略以：因為被告丁○○在賭場輸了很多，被告丁○○有打場主
    ，而且還說場主帶2個女的來詐賭，他知道其中1個女的是我
    介紹的，所以就來找我，要我賠償他的損失，後來被他拿走
    3萬6000元，被告丁○○要我賠償，我會害怕，他恐嚇我要貼
    海報及請廣告車說我詐賭等語甚詳（見偵10051卷第388頁）
    。參以證人己○○於警詢中另稱：我不敢對他們提出告訴及報
    案，因為害怕他們對我及家人報復或不利，因而不願再將事
    情擴大等語（見警卷三第2頁）。復考以證人戊○○係於108年
    10月15日製作警詢筆錄，方首次揭露證人己○○上開遭恐嚇之
    隱情。足見，證人己○○對被告丁○○之恐懼，並非虛妄，自無
    可能刻意虛捏不實之恐嚇情節，而自陷日後遭報復危險之理
    。是證人己○○上開證述，當屬可信。被告丁○○確有因上開詐
    賭糾紛，以上開恐嚇言語向並無任何給付義務之證人己○○索
    賠3萬6000元，可堪認定。至起訴書犯罪事實一㈥中另載明「
    且己○○已聽聞黃○○因拒絕支付金錢與林○○（即丁○○）而遭毆
    打」等語，僅係敘述證人己○○當時聽聞後之心理狀態，而非
    指被告丁○○另有此部分之恐嚇手段，附此敘明。　　　
　㈥證人己○○固於本院審理中另證稱：給被告丁○○3萬6000元，是
    因為我中風前有跟他借1筆5萬元，我之前在警詢或證人戊○○
    在警詢中的說法，我就不知道了等語（見本院卷二第44至45
    頁）。惟此部分借款情節，不僅與證人己○○之前警、偵證述
    迥異，亦與被告丁○○之前於警、偵之供承相左。倘如確為借
    款，而與上開詐賭糾紛無關，被告丁○○於之前警、偵程序中
    ，何不先予釐清？反而就因涉賭糾紛數次協調向證人己○○索
    賠之過程，供述甚為詳盡，僅辯稱並無使用恐嚇言語或手段
    。是證人己○○上開於本院審理中之證述，應係仍懍於被告丁○○之威勢，為避免日後糾纏或不利，所為之迴護之舉，自難
    採為對被告丁○○有利之認定。
　㈦綜上所述，被告丁○○於108年9月15日在證人丙○○上開住處，
    因與證人己○○之涉賭糾紛，以上開恐嚇言語向並無給付義務
    之證人己○○索賠，證人己○○心生畏懼就範，經數次協商後，
    共給付被告丁○○3萬6000元等情，均可認定。被告丁○○上開
    辯稱，均係飾卸之詞，並非可採。本案事證已臻明確，被告
    丁○○上開恐嚇取財犯行堪以認定，應依法論科。
四、論罪科刑部分
　㈠核被告子○○上開所為，係犯刑法第304條第1項之強制罪。被
    告寅○○、丁○○上開所為，均係犯刑法第346條第1項之恐嚇取
    財罪。被告子○○先以強拉證人乙○○之強暴方式，將證人乙○○
    拉進其所駕駛之車輛內，使證人乙○○行無義務之事，其後並
    於言談語氣間拒絕讓證人乙○○下車，以此方式妨害其自由行
    動之權利，均係基於密接時間內，在同一地點，侵害同一被
    害人之自由法益，各行為之獨立性均極為薄弱，依一般社會
    健全觀念，在時間差距上，難以強行分開，應視為數個舉動
    之接續犯行，應合為包括之1行為予以評價，而屬接續犯，
    應僅論以1強制罪。被告寅○○上開犯行，係於密接時間，先
    後以上開恐嚇言語，向被害人辰○○恫嚇取財，然均係基於同
    一恐嚇取財事由，於密接時間內，侵害他人之意思自由及財
    產法益，各行為之獨立性均極為薄弱，依一般社會健全觀念
    ，在時間差距上，難以強行分開，應視為數個舉動之接續犯
    行，應合為包括之1行為予以評價，而屬接續犯，應僅論以1
    恐嚇取財罪。
　㈡被告子○○前因毒品危害防制條例案件，經本院以100年度訴字
    第706號判決判處應執行有期徒刑5年2月，經上訴後，由臺
    灣高等法院臺南分院以100年度上訴字第1257號駁回上訴確
    定，於104年1月5日縮短刑期假釋出監，並付保護管束，於1
    05年8月5日保護管束期滿，假釋未經撤銷，以已執行完畢論
    。被告丁○○前因毒品危害防制條例案件，經臺灣桃園地方法
    院以95年度訴字第2198號判決判處有期徒刑7年2月確定，於
    101年1月13日縮短刑期假釋出監，嗣經撤銷假釋繼續執行殘
    刑1年8月17日（下稱甲案）；再因違反藥事法及槍砲彈藥刀
    械管制條例案件，經最高法院以105年度台非字第234號判決
    判處有期徒刑2月、7月確定，上開2罪復經臺灣嘉義地方法
    院以106年度聲字第127號裁定應執行有期徒刑8月確定，上
    開所示之罪經與甲案所示之殘刑接續執行，於106年7月10日
    執行完畢出監（含執行另案拘役40日）等情，均有其等臺灣
    高等法院被告前案紀錄表各1份在卷可稽，其等受有期徒刑
    之執行完畢後5年內，故意再犯本件有期徒刑以上之罪，均
    為累犯。本院依照司法院大法官會議釋字第775號解釋意旨
    ，審酌上開構成累犯之罪與本件被告子○○、丁○○所犯之罪，
    雖非罪質相同之案件，然被告子○○、丁○○因犯罪經國家執行
    刑罰後，仍漠視國家法律而再犯本件，顯見被告子○○、丁○○
    對刑罰反應力薄弱，為兼顧社會防衛之效果，綜合判斷被告
    子○○、丁○○並無因加重最輕本刑，導致所受刑罰超過其等所
    應負擔罪責之情形，是均應依刑法第47條第1項規定加重其
    刑。
　㈢爰審酌被告子○○、丁○○素行非佳，業如前述；被告寅○○尚無
    構成累犯之犯罪前科，均有其等臺灣高等法院被告前案紀錄
    表在卷可考。被告子○○於本院審理中供承：高職畢業之智識
    程度，目前從事私人叫車工作，已離婚，有1個未成年小孩
    ，還有一個孫子需要我扶養等家庭、經濟狀況。被告寅○○於
    本院審理中供承：高中畢業智識程度，目前沒有工作，目前
    和太太分居，1個3歲小孩，都是我照顧，還有母親需要我扶
    養，2個姐姐已經出嫁等家庭、經濟狀況。被告丁○○於本院
    審理中供承：高中肄業之智識程度，目前從事食品批發買賣
    工作，未婚，沒有小孩，父母需要我扶養，父親癌症三期等
    家庭、經濟狀況。被告子○○僅因欲向他人索討債務，急於搜
    尋債務人行蹤之情形下，竟而強拉被害人乙○○進入其車內，
    使其行無義務之事，又不讓其下車離去，妨害其自由行動權
    利之犯罪動機及情節，然考量妨害之時間尚屬短暫，妨害之
    手段亦尚非嚴重。被告寅○○僅因協助他人處理糾紛後，竟向
    與糾紛無關之被害人辰○○以上開恫嚇手段，索取事先並未約
    定之報酬，甚不可取。被告丁○○僅因其懷疑遭詐賭，進而向
    僅介紹賭博對象之被害人己○○以恫嚇手段，索取賠償，所為
    亦不可取。另考量被告寅○○、丁○○所為之恫嚇手段不同，輕
    重有別，所索取之金額亦有多寡。復斟酌被告子○○、寅○○、
    丁○○均否認犯行，無從令本院察其等有何悔悟之心，犯後態
    度均有不佳，且均未與被害人等成立和解，賠償其等損害等
    一切情狀，分別量處如主文所示之刑，並就被告子○○部分，
    併諭知易科罰金之折算標準，以示懲儆。　　
五、沒收部分
　　被告寅○○、丁○○因本案犯罪取得之7萬2000、3萬6000元，分
    別為其等犯罪所得，雖均未扣案，而既屬其等上開恐嚇取財
    犯行之犯罪所得，即均應依刑法第38條之1第1項、第3項規
    定宣告沒收，並於全部或一部不能沒收或不宜執行沒收時，
    追徵其價額。
六、被告寅○○起訴書犯罪事實一㈢不另為無罪諭知部分
  ㈠公訴意旨另認：被告寅○○於107年12月12日對被害人辰○○之上
    開恐嚇電話後，另於同年月17日13時許，至被害人辰○○上開
    工作處所，以欲強行帶走被害人辰○○離去之方式，恫嚇被害
    人辰○○，被害人辰○○因而心生畏懼勉強答應給付上開7萬200
    0元款項，因認被告此部分亦係涉犯刑法第346第1項之恐嚇
    取財罪嫌。
  ㈡按犯罪事實應依證據認定之，無證據不得認定犯罪事實；不
    能證明被告犯罪者，應諭知無罪之判決；檢察官就被告犯罪
    事實，應負舉證責任，並指出證明之方法；被告或共犯之自
    白，不得作為有罪判決之唯一證據，仍應調查其他必要之證
    據，以察其是否與事實相符。刑事訴訟法第154條第2項、第
    301條第1項、第161條第1項、第156條第2項分別定有明文。
    又事實之認定，應憑證據，如未能發現相當證據，或證據不
    足以證明，自不能以推測或擬制之方法，以為裁判基礎；認
    定不利於被告之事實，須依積極證據，苟積極證據就被告有
    罪未達無庸置疑之地步，而不足為不利於被告事實之認定時
    ，即應為有利於被告之認定；檢察官對於起訴之犯罪事實，
    應負提出證據及說服之實質舉證責任，倘其所提出之證據，
    不足為被告有罪之積極證明，或其指出證明之方法，無從說
    服法院以形成被告有罪之心證，基於無罪推定之原則，自應
    為被告無罪判決之諭知，均為最高法院30年上字第816號、4
    0年台上字第86號、92年台上字第128號判例釋之至明，復為
    刑事妥速審判法第6條所明定。檢察官認被告寅○○另涉犯此
    部分罪嫌，無非係以證人辰○○於警詢、偵查中之證述（見警
    卷二第164頁反面；偵3657卷第183頁）以為憑據。
  ㈢證人辰○○固曾於警詢中證稱上開強行押走情節，然參以證人
    辰○○於本院審理中曾提及「那時候警察做筆錄只有跟我說是
    不是、對不對」、「我覺得這筆錄做得很不合理」、「那時
    做筆錄也是稍微有問題」等語（見本院卷二第60、61頁），
    準此，證人辰○○警詢筆錄所載，與事實是否完全相合，即非
    無疑，自不能僅以證人辰○○警詢筆錄中所記載關於強行押走
    之情節，即輕率認定被告寅○○有此部分之罪嫌。又證人辰○○
    於本院審理中證稱：被告寅○○帶另外1個人到公司找我那次
    ，我同時付給他1萬2000元。那次是早上或下午或晚上，我
    已經忘記了。那次可能當初丑○○跟他接洽時，把他騙來騙去
    ，所以他找上我時講話態度是比較差。忘記講什麼，就講話
    比較大聲，態度比較不好。另外1個人也沒有說什麼或是有
    什麼動作。那天喬金額的過程當中，先跟被告寅○○對不起，
    喬的時候他的態度就沒有怎樣，就講多少錢、分期講一講等
    語明確（見本院卷二第67至69頁），核與證人即被害人辰○○
    上司癸○○於本院審理中證稱：當天我介入的時候沒有看到另
    一個人，只有看到被告寅○○，我知道的情形並沒有要把證人
    辰○○強行押走。當時被告寅○○的態度不會很兇，就像我們現
    在這樣聊天而已。警卷三第76頁應該是被告寅○○在我們公司
    協調的那次，照片中的人，1個是我們廠長、1個是被告寅○○
    ，另外1個不是我，可能是一開始的時候，我沒有馬上知道
    等語（見本院卷二第72至73、76頁），均屬大致相符。是由
    其等上開證述觀之，亦難直接或間接推認被告寅○○當時夥同
    他人前往尋訪證人辰○○時，即有強行押走證人辰○○之情節。
    至證人辰○○於偵查中證稱：本來要帶我走等語（見偵3567卷
    第183頁），然當時並未詳細盤詰欲帶其離開之始末經過，
    或有何恐嚇言語、手段之過程，亦難僅以證人辰○○上開偵查
    中之1句證述記載，即對被告寅○○為不利之認定。
  ㈣此外，復查無其他積極證據足資證明被告寅○○確有檢察官所
    指此部分之恐嚇取財罪嫌，是就此部分犯行應認被告寅○○罪
    嫌尚有不足。惟此部分與被告寅○○上開起訴經本院判刑之部
    分，具有接續犯之法律關係，屬於實質上一罪，故就此部分
    ，不另為無罪之諭知，併此敘明。　　
乙、無罪部分
壹、公訴意旨略以：　　　　　　　　　　　　　　　　
一、被告壬○○（另被訴起訴書犯罪事實一㈣竊佔罪嫌部分，由本
    院另為簡易判決處刑）係嘉義縣民雄鄉頭橋黃昏市場之豬肉
    攤商，因與其攤位出租人即被害人辛○○發生租賃糾紛後，輾
    轉得知該攤位所坐落土地即嘉義縣○○鄉○○段000地號土地實
    係國有土地，並非被害人辛○○、證人巳○○所有(惟實際上該
    攤位所坐落土地中之部分確係證人巳○○所有之同段617-1、6
    18-1地號土地，證人巳○○再將上揭土地租予被害人辛○○之父
    親)，被告壬○○竟夥同被告子○○、卯○○、寅○○、庚○○、甲○○
    假借調解斡旋之名，共同意圖為自己不法之所有，基於恐嚇
    取財之犯意聯絡，於107年11月21日14時許，在嘉義縣民雄
    鄉頭橋黃昏市場，先圍堵被害人辛○○不讓其離去，再由被告
    子○○、卯○○、寅○○向被害人辛○○恫稱：「必須補償壬○○10年
    之租金40萬元，否則不讓你走」等語。被告子○○另向被害人
    辛○○恫嚇稱「不要再裝傻，再裝傻要去車上拿來開（意指開
    槍）」等語，被害人辛○○見被告子○○等6人多勢眾，且懼怕
    被告子○○等6人對其與亦在場之其子不利而心生畏懼，只好
    允諾支付款項。經雙方協調後談妥金額降為30萬元，被害人
    辛○○遂立即至附近之自動櫃員機提領10萬元交與被告子○○等
    6人。另於翌（22）日上午某時，在不知情之何旭充位於嘉
    義縣民雄鄉山中村之鴿舍，被害人辛○○將剩餘之20萬元交與
    被告卯○○，事後再將全數30萬元交與被告壬○○。因認被告子
    ○○、卯○○、寅○○、庚○○、壬○○、甲○○共同涉犯刑法第346條
    第1項之恐嚇取財罪嫌（即起訴書犯罪事實一㈠）。
二、於107年11月21日15時許，在嘉義縣民雄鄉頭橋黃昏市場，
    因卯○○要求被害人丑○○也需要補償壬○○租金，被害人丑○○經
    其友人辰○○介紹，委由被告子○○出面替其與卯○○協調後，卯
    ○○遂未再向被害人丑○○索討金錢。被告子○○、寅○○認有機可
    乘，竟共同意圖為自己不法之所有，基於恐嚇取財之犯意聯
    絡，先由被告子○○向被害人丑○○恫嚇稱：「需支付30萬元社
    會事的走路工錢」等語，被害人丑○○因曾在場聽聞被告子○○
    對辛○○恫嚇其有槍械而心生畏懼，不得不支付6,000元與被
    告子○○。惟被告子○○認金額過少，遂於107年12月初某日，
    夥同被告寅○○前往被害人巳○○位於嘉義市○區○○街00號之14
    住處，再次要求被害人巳○○支付30萬元。被害人巳○○見被告
    子○○不斷自其隨身包包翻找物品，又曾耳聞被告子○○會隨身
    攜帶槍械，因而心生畏懼，只好同意於107年12月8日13時許
    再行支付30萬元，然之後被害人巳○○即離開上址住所，並拒
    絕支付款項，被告子○○、寅○○致未能得逞。因認被告子○○、
    寅○○係共同涉犯刑法第346條第1項之恐嚇取財罪嫌、同法第
    3項、第1項之恐嚇取財未遂罪嫌（即起訴書犯罪事實一㈡）
    。
三、緣被害人己○○介紹其綽號「小萱」之女性友人至黃○○位於嘉
    義縣水上鄉住處與被告丁○○一同打麻將，被告丁○○因賭輸3
    萬餘元而心生不滿，竟與被告寅○○共同意圖為自己不法之所
    有，基於恐嚇取財之犯意聯絡，假借被害人己○○介紹之友人
    「小萱」有詐賭之情事，於108年10月2日，在被害人己○○位
    於嘉義市○○街000○0號居處，由被告丁○○向被害人己○○恫嚇
    稱「你如果不賠償我15萬元，我會貼海報及請廣告車說你詐
    賭」等語，且被害人己○○已聽聞黃○○因拒絕支付金錢與被告
    丁○○而遭毆打，因而心生畏懼始允諾支付金錢。經雙方協調
    後談妥金額降為3萬6000元，被害人己○○遂於同年月18日14
    時許，在嘉義市某處及被害人己○○上址居處各交付2萬6000
    元、8000元與被告丁○○。又於108年11月初某日，在嘉義市
    之聖馬爾定醫院，交付2000元與被告丁○○。因認被告寅○○與
    被告丁○○共同涉犯刑法第346條第1項之恐嚇取財罪嫌（即起
    訴書犯罪事實一㈥）。
貳、按犯罪事實應依證據認定之，無證據不得認定犯罪事實；不
    能證明被告犯罪者，應諭知無罪之判決；檢察官就被告犯罪
    事實，應負舉證責任，並指出證明之方法；被告或共犯之自
    白，不得作為有罪判決之唯一證據，仍應調查其他必要之證
    據，以察其是否與事實相符。刑事訴訟法第154條第2項、第
    301條第1項、第161條第1項、第156條第2項分別定有明文。
    又事實之認定，應憑證據，如未能發現相當證據，或證據不
    足以證明，自不能以推測或擬制之方法，以為裁判基礎；認
    定不利於被告之事實，須依積極證據，苟積極證據就被告有
    罪未達無庸置疑之地步，而不足為不利於被告事實之認定時
    ，即應為有利於被告之認定；檢察官對於起訴之犯罪事實，
    應負提出證據及說服之實質舉證責任，倘其所提出之證據，
    不足為被告有罪之積極證明，或其指出證明之方法，無從說
    服法院以形成被告有罪之心證，基於無罪推定之原則，自應
    為被告無罪判決之諭知，均為最高法院30年上字第816號、4
    0年台上字第86號、92年台上字第128號判例釋之至明，復為
    刑事妥速審判法第6條所明定。又認定不利於被告之事實，
    須依積極證據，苟積極證據不足為不利於被告事實之認定時
    ，即應為其有利之認定，更不必有何有利之證據，亦不能僅
    因被告之抗辯虛偽，即遽為有罪之認定。另本件證據能力部
    分，均為最有利於檢察官之採認。亦即，採認檢察官所提全
    部證據之證據能力，仍無法獲致被告有罪心證之認定（理由
    詳後），自無贅予究明證據能力有無之必要。
參、認定上開起訴部分為無罪之理由
一、被告子○○等6人涉嫌起訴書犯罪事實一㈠部分
　㈠公訴意旨認被告子○○等6人共同涉犯上開恐嚇取財罪嫌，無非
    係以被告子○○等6人之於警詢及偵查中之供述、證人即被害
    人辛○○、證人丑○○、辰○○於警詢、偵查中之證述，及蒐證影
    片譯文、截圖照片、錄影檔案等，為其主要論據。然訊據被
    告子○○等6人固坦承有因被告壬○○與被害人辛○○有因攤位出
    租糾紛，而於上開起訴書犯罪事實一㈠之時間、地點，與被
    害人辛○○協調返還租金事宜，被害人辛○○並於當日返還10萬
    元，翌日返回20萬元等事實，惟均堅詞否認有何恐嚇取財犯
    嫌。
　㈡查被告壬○○係嘉義縣民雄鄉頭橋黃昏市場之豬肉攤商，因其
    與攤位出租人即證人辛○○、丑○○有租賃糾紛，而於107年11
    月21日14時許，被告子○○等6人均在嘉義縣民雄鄉頭橋黃昏
    市場，與證人辛○○談妥由其支付30萬元。證人辛○○遂立即至
    附近之自動櫃員機提領10萬元交與被告卯○○。另於翌(22)日
    上午某時許，在不知情之何旭充位於嘉義縣民雄鄉山中村之
    鴿舍，證人辛○○將剩餘之20萬元交與被告卯○○。而被告卯○○
    將上開30萬元均交與被告壬○○等節，為被告子○○、卯○○、寅
    ○○、庚○○、甲○○、壬○○等所是認(見本院卷一第149至151、1
    83頁)，且此部分核與證人辛○○、辰○○分別於警詢、偵查及
    本院中證述之情節大致相符(見警卷一第91頁、警卷二第162
    頁正反面、164頁；交查2069卷第8頁、第15至16頁；本院卷
    一第307至308頁)，復有錄影畫面翻拍照片、蒐證影片譯文
    附卷可稽(見警卷二第105至106頁、警卷三第62至64頁），
    及當日錄影檔案光碟在卷可資佐證（附於偵10051卷一證物
    袋)。前揭事實，首堪認定。是本件爭點即為被告子○○等6人
    ，當場與證人辛○○協調時，是否以強暴、脅迫等恐嚇手段，
    迫使證人辛○○就範，遂交付共30萬元與被告卯○○，並轉交被
    告壬○○？
　㈢證人辛○○固分別於警詢、偵查及本院審理中證稱：當時我原
    本要離開，但遭他們阻撓不讓我離開，並對我恐嚇說今天沒
    有處理這些事情不讓我離開，要我不要再裝傻，再裝傻即要
    去車上拿來對我「開」，並恐嚇我說要拿錢出來解決。我當
    時沒有看見他們拿武器，但是他們有對我恐嚇說，如果我再
    裝傻要去車上拿來對我「開」。我當時對他們的恐嚇言語，
    知道他們當時在車內有槍械，如果不答應他們的要求，即會
    遭開槍傷害。他們很多人兇神惡煞地圍著我，我才去領錢。
    7、8個人圍著我，當然害怕。他們當場說事情一定要解決，
    也說報案也沒有用、叫警察來也沒有用等語（見警卷二第91
    至92頁、交查2069卷第8、16頁；本院卷一第310至313頁）
    。然當時亦在現場之證人丑○○先於偵查中證稱：被告子○○沒
    有跟證人辛○○說要到車上拿來開等語，被告子○○是對被告庚○○、卯○○說的等語屬實（見交查2069卷第9頁），復於本院
    審理中證稱：當天證人辛○○有交付10萬元給被告卯○○，被告
    子○○等6人並沒有妨礙證人辛○○的自由，只是跟證人辛○○講
    ，我是沒有看到被告子○○等6人有擋著證人辛○○不讓他過。
    我不清楚被告寅○○有跟證人辛○○說什麼，當時證人辰○○還有
    錄影。被告寅○○就是跟證人辛○○說不然今天拿30萬，因為被
    告寅○○態度比較兇，證人辛○○會害怕，所以我覺得這樣就是
    恐嚇。當天沒有看到被告子○○攔阻證人辛○○行動，也沒有看
    到被告子○○用言語或舉動去恐嚇證人辛○○。當時有看到被告
    子○○包包凸出來，只看到凸出來，沒看到裡面是什麼。被告
    子○○當天沒有跟證人辛○○說如再裝傻要到車上拿來開等語，
    那時我當到現場時，被告子○○是跟被告壬○○這樣講，從頭到
    尾都沒有對證人辛○○說要拿來開這句話，我本身沒有聽到等
    語明確（見本院卷一第334至338頁）。又當時亦在現場錄影
    之證人辰○○於本院審理中證稱：當天在黃昏市場是被告寅○○
    叫我錄影的，當天證人辛○○有交付10萬元給被告卯○○，當時
    被告子○○等6人沒有人去阻擋證人辛○○不讓其走動，我沒有
    看到有任何恐嚇或阻擋證人辛○○的行動自由，沒有叫他不能
    走，沒有聽到若再裝傻就要去車上拿來開等語甚詳（見本院
    卷一第355至356頁）。是證人丑○○、辰○○上開證述內容，均
    屬一致外，另參以證人丑○○為檢察官起訴書犯罪事實一㈡被
    告子○○、寅○○之被害人，證人辰○○為檢察官起訴書犯罪事實
    一㈢被告寅○○之被害人，衡情應較無可能於本院審理中擔負
    偽證罪重典之風險，而刻意迴護對其等無端索取金錢之人，
    是證人丑○○、辰○○上開證述內容，當屬可採。再者，參諸上
    開蒐證影片譯文，被告卯○○、寅○○與證人辛○○之對話內容中
    ，均無恐嚇言語。且譯文中顯示證人辛○○當天交付10萬元之
    談話過程為：證人辛○○稱：「阿是要交給他，還是要怎樣！
    阿是要交給他，還是要怎樣！」，被告寅○○稱：「我們現在
    在這邊等你，你拿到這邊！我們在這邊等你，你拿到這邊，
    你拿到這邊，好嗎？」，證人辛○○稱：「好」等情（見警卷
    三第63頁反面至第64頁），足見當時被告卯○○係讓證人辛○○
    自由離去領款，尚無證據顯示有何阻撓證人辛○○行動自由之
    情形。
　㈣綜上所陳，證人辛○○固證稱如前，然證人丑○○、辰○○既經證
    述當時並未見聞恐嚇情事，且與當時蒐證錄影譯文之內容亦
    有出入，自無從證明被告子○○等6人涉犯上開恐嚇取財罪嫌
    。　
二、被告子○○、寅○○涉嫌起訴書犯罪事實一㈡部分
　㈠公訴意旨認被告子○○等2人共同涉犯上開恐嚇取財既遂、恐嚇
    取財未遂罪嫌，無非係以被告子○○等2人於警詢及偵查中之
    供述、證人即被害人丑○○、巳○○於警詢及偵查中之證述、被
    害人丑○○、巳○○遭恐嚇取財之電話錄音譯文等，為其主要論
    據。訊據被告子○○等2人固坦承分別有於起訴書犯罪事實一㈡
    所載之時間、地點，先向被害人丑○○索取6000元，復前往被
    害人巳○○住處，向被害人巳○○告知並索取30萬元等事實。惟
    均堅詞否認有何恐嚇取財犯嫌。均辯稱：其等並未用恐嚇之
    手段等語。被告寅○○另辯稱：被害人丑○○有沒有給被告子○○
    6000元，我不知道，並沒有跟被告子○○去跟被害人丑○○要錢
    等語。
　㈡查因卯○○於107年11月間要求被害人丑○○亦須補償被告壬○○攤
    位租金，被害人丑○○經其友人辰○○介紹，委由被告子○○於10
    7年11月21日下午前往嘉義縣民雄鄉頭橋黃昏市場，出面替
    其與卯○○協調後，卯○○遂未再向被害人丑○○索討金錢。進而
    由被害人丑○○支付6000元予被告子○○，作為出面斡旋之報酬
    。另於107年12月初某日，被告子○○夥同被告寅○○前往被害
    人丑○○祖母即被害人巳○○位於嘉義市○區○○街00號之14住處
    ，欲拜訪被害人丑○○，要求再行支付30萬元，惟未遇被害人
    丑○○，而對被害人巳○○要求支付30萬元，但最後並未取得30
    萬元等節，為被告子○○、寅○○等所是認(見本院卷一第149、
    184頁)，且此部分核與證人即被害人丑○○於警詢、偵查及本
    院中證述之情節大致相符(見警卷二第108頁反面；交查2069
    號卷第10頁、第17頁；本院卷二第155至160頁)，復有蒐證
    錄音譯文等附卷可稽(見警卷一第93至97頁)。前揭事實，首
    堪認定。是本件爭點即為被告子○○、寅○○，取得上開6000元
    報酬，是否以強暴、脅迫等恐嚇手段，迫使被害人丑○○就範
    ，遂交付之？又被告子○○、寅○○前往被害人巳○○住處，是否
    另以強暴、脅迫等恐嚇手段，要求被害人丑○○、巳○○支付30
    萬元？
　㈢證人即被害人丑○○固於警詢中證稱：被告子○○認為經他周旋
    後，卯○○才沒有向我索取40萬元，所以要求我支付30萬元的
    走路工金錢，但我認為我沒有找被告子○○喬事，而僅包6000
    元紅包給他，但被告子○○仍恐嚇我需要拿出30萬元以支付喬
    事費用，並且在我不接電話的情形下，與被告寅○○一起到被
    害人巳○○住處，恐嚇要求需要拿出30萬元，否則他們會去找
    我等語（見警卷二第108頁背面）。證人即被害人巳○○固於
    警詢中證稱：被告子○○、寅○○到我的住處，恐嚇我要我支付
    30萬元，否則他們會去找證人丑○○，當時我害怕他們會傷害
    我及證人丑○○，所以答應他們等語（見警卷二第181頁背面
    ）。然證人丑○○於偵查中證稱：被告子○○有到證人巳○○住處
    ，要求支付30萬元，之後我就去報警了，被告子○○只有向證
    人巳○○要求支付30萬元，沒有說不給錢會有何後果。我自願
    拿6000元給被告子○○答謝他的幫忙等語（見交查2069卷第10
    頁）。證人巳○○則於偵查中證稱：被告子○○當天沒有口出惡
    言，就只是一直叫我拿30萬元給他等語（見偵3567卷第182
    頁）。是其等2人於警詢、偵查中之證述，已然有所不符。
　㈣又參以證人丑○○於本院審理中證稱：107年11月21日過後幾天
    ，我有交付6000元給被告子○○，當時是我過去找被告子○○的
    ，是我主動聯絡被告子○○，我包紅包給他，當時被告寅○○沒
    有在現場，這個過程中，我沒有受到任何恐嚇，是我自願的
    。後來被告子○○、寅○○有要求我支付30萬元社會事、走路工
    的錢，我後來就不接電話，他們就去找證人巳○○。6000元是
    我自願給的，因為辰○○請他們過來，就走路工這樣。被告子
    ○○、寅○○對證人巳○○用什麼方式或說什麼話，要問證人巳○○
    等語明確（見本院卷二第154至157、160至161頁）。及證人
    巳○○於本院審理中證稱：當天被告子○○按門鈴，問證人丑○○
    是否在家，我說不在，被告子○○說沒關係，他們會再找他，
    我請他們進去坐，被告子○○說不用，他們要走了，他們再找
    證人丑○○就好，我問什麼事，後來知道是頭橋土地的事，就
    請他們進來坐。我當初說找我說就好，不要找證人丑○○。當
    時只有我1個人在家，我很害怕，我不知道證人丑○○到底跟
    他們是什麼關係，被告子○○說要付給他30萬元，我口頭上說
    好，心裡想當然是先把他們送走，我再來解決問題。被告子
    ○○當時有帶包包，我看到他在吃檳榔，我就趕快拿垃圾桶給
    他，他沒有拿出什麼東西。當時我見到被告子○○、寅○○之前
    ，完全不知道土地被收錢的事情，當天之前，也沒有跟他們
    接觸過，也都不認識他們，被告子○○當天翻包包，可能是要
    拿檳榔出來吃，我是看到他在開包包，後來拿檳榔出來，我
    才去拿垃圾桶，他沒有拿東西恐嚇我，我這個年紀了也不要
    含血噴人，那天被告子○○沒有說話很大聲，也沒有很兇等語
    甚詳（見本院卷二第170至176頁）。審酌證人丑○○於聽聞證
    人巳○○遭要求支付30萬元後隨即報警，證人巳○○於本院審理
    中始終證稱當時其甚為害怕，自無甘冒偽證罪重典之風險，
    而袒護被告子○○、寅○○之理，是其等於本院審理中之上開證
    述，自屬可採。復參以107年12月8日證人丑○○與被告寅○○、
    證人巳○○與被告子○○之上開電話錄音譯文，其中並無任何恐
    嚇言語，僅證人巳○○屢次於電話中向被告子○○表示會害怕等
    語。是證人丑○○交付上開6000元既屬自願，而被告子○○、寅
    ○○當天前往證人巳○○住處，復無證據證明有何恐嚇言語或手
    段，自不能僅因證人巳○○突然聽聞有人欲向至親之證人丑○○
    索取30萬元，心裡萌生擔憂、畏懼，即均歸罪於被告子○○、
    寅○○。　
　㈤綜上所陳，證人丑○○、巳○○於警詢中之證述，既屬有疑，無
    從佐證被告子○○、寅○○上開恐嚇取財罪嫌。而其等於偵查及
    本院審理中，亦無任何關於被告子○○、寅○○使用恐嚇言語或
    手段之證述，自均無從認定被告子○○、寅○○涉犯上開恐嚇取
    財既遂、恐嚇取財未遂罪嫌。
三、被告寅○○涉嫌起訴書犯罪事實一㈥部分
　㈠公訴意旨認被告寅○○涉犯上開恐嚇取財罪嫌，無非係以被告
    寅○○於警詢、偵查中之供述、證人即共同被告丁○○於警詢及
    偵查中之供述、證人即被害人己○○於警詢及偵查中之證述等
    ，為其主要論據。訊據被告寅○○固坦承曾經與被告丁○○一同
    前往拜訪過被害人己○○之事實。惟堅詞否認有何恐嚇取財犯
    嫌。辯稱：我只有去1次，我去的那次，並沒有使用恐嚇之
    言語或手段等語。
　㈡查被害人己○○因介紹其綽號「小萱」之女性友人與被告丁○○
    一同打麻將，被告丁○○因懷疑有詐賭情事而與被害人己○○有
    糾紛。被告丁○○、寅○○曾於108年10月2日前往被害人己○○上
    開住處處理上開糾紛。後經被害人己○○允諾支付上開金額，
    被害人己○○遂於上開時間分別交付被告丁○○上開金額等情，
    均詳如本院認定如前。是本件爭點即為被告寅○○與被告丁○○
    共同前往被害人己○○上開住處時，是否與被告丁○○基於共同
    犯意聯絡及行為分擔，以上開經本院認定之恐嚇手段，向被
    害人己○○強索上開金額？
　㈢證人己○○固於警詢、偵查中證稱：因與被告丁○○發生糾紛，
    後來被告丁○○與被告寅○○於108年10月15日前來與我協商後
    ，才以3萬6000元調解，遭被告丁○○、寅○○恐嚇共支付3萬60
    00元等語（見警卷三第1、3頁、偵10051卷三第387至388頁
    ）。證人即被害人之女戊○○另於警詢中證稱：被告丁○○於10
    8年10月2日與被告黃永一起前來我家，要求證人己○○賠償15
    萬元後來居中協調後才降至5萬元等語（見警卷三第5頁）。
    是參諸證人己○○、戊○○上開證述，被告丁○○、寅○○竟係何時
    共同前往證人己○○上開住處，已非無疑。再者，依據證人即
    共同被告丁○○於警詢中證稱：我大約是於108年10月2日與被
    告寅○○一起前往證人己○○上開住處，討論賠償事宜。大約是
    於同年9月15日證人己○○有拜託證人丙○○出面居中協調，所
    以當時先去證人丙○○住處協調。後來，又於10月15日證人丙○○又約去證人己○○的住處協商，談好賠償5萬元。後來又於1
    0月18日與證人己○○約在證人丙○○住處，證人己○○當場賠償
    我2萬6000元，接著於11月18日在證人己○○住處賠償我6000
    元，在11月底賠償我2000元等語（見警卷二第63頁正反面）
    。而此部分過程，核與證人己○○於警詢中之證稱大致相符（
    見警卷三第1頁反面）。足見，被告丁○○向證人己○○索取上
    開金額之協調過程，應有數次，應係自108年9月15日迄於同
    年10月15日，最後方於同年10月18日開始賠償2萬6000元一
    節，應可認定。至證人丙○○於本院審理中證稱：他們發生事
    情不是來我家協調的，我不知道第一次講好賠償15萬元的是
    等語（見本院卷二第56頁），或因時隔已久記憶佚失，或因
    避免涉案語帶保留，是此部分之證述顯有疑慮，而非可採。
    　
　㈣又依據證人己○○於警詢中證稱：被告丁○○對我宣稱如果不負
    責賠償，就要四處張貼海報、傳單，及以廣告宣傳車宣傳我
    叫人詐賭，讓我身敗名裂，而答應要求賠償15萬元，但對被
    告丁○○表示無法立即拿出15萬元，請求分期付款，最後才請
    友人協調後以3萬6000元調解等語（見警卷三第1頁反面）。
    核與被告丁○○於警詢中供述：108年9月15日，證人己○○拜託
    證人丙○○出面居中協調，當時我要求賠償15萬元，證人己○○
    說要分期付款給我，我不接受等語（見警卷二第63頁反面）
    ，均屬相符。參諸一般債務協商之常情，就債權人角度觀之
    ，均應係自最高價起進行磋商。而本件被告丁○○於108年9月
    15日首次協商時，提出15萬元之金額，應符常情。又被告丁○○當時係因遭詐賭而向證人己○○索賠，協商之初，衡情應係
    氣憤難耐，此時，對證人己○○口出上開恐嚇言語，應非難以
    想像。而此之後，既有證人丙○○居中協調，是於其後之協商
    過程，即未必會再以上開恐嚇言語持續對證人己○○施壓。準
    此，被告丁○○以上開恐嚇言語恐嚇證人己○○之時間、地點，
    應係108年9月15日證人丙○○之住處，自堪認定。此外，並無
    其餘證據顯示被告丁○○除上開時間、地點外，另有以上開恐
    嚇言語恐嚇證人己○○。另參以證人己○○雖於偵查中證稱：從
    頭到尾都是被告丁○○、寅○○2人恐嚇我等語（見偵10051卷三
    第388頁），然其於同日偵訊過程中，檢察官係明確以108年
    10月15日是否去證人己○○上開住處之前提，進行偵訊，證人
    己○○因而於此前提下證稱：（問：他們為何去你家找你？）
    找我拿錢恐嚇我等語（見偵10051卷三第387頁）。是於被告
    丁○○數次與證人己○○談判、協商之過程中，證人己○○即非無
    誤認混淆，而將108年9月15日之恐嚇言語，誤植於其他日期
    協調過程之記憶。再者，參諸證人己○○於本院審理中證稱：
    在證人丙○○住處時，被告寅○○沒有在那裡等語（見本院卷二
    第40頁）。復無其他證據證明被告寅○○於108年9月15日一同
    與被告丁○○前往證人丙○○住處，與證人己○○進行協商。自無
    從僅以證人己○○當時就時間、地點頗有出入之警詢、偵查證
    述，即輕率認定被告寅○○共同涉犯上開恐嚇取財罪嫌。至證
    人戊○○於警詢中之證述，雖指涉被告寅○○共同與被告丁○○涉
    犯上開罪嫌，然考其證述內容，時間、地點、支付款項之過
    程，均與證人己○○頗有扞格；證人戊○○所提出之蒐證照片（
    見偵10051卷一第205頁），亦僅得證明其等2人於108年10月
    2日同往，均非得以逕採為對被告寅○○不利之認定。另被告
    寅○○固曾於警詢中自承：當時被告丁○○得款2萬多元後，則
    拿1萬元給我等語（見偵10051卷三第15頁），縱使被告寅○○
    曾因予被告丁○○同往向證人己○○協調詐賭糾紛事宜，而事後
    自被告丁○○處得到報酬，仍非可直接證明被告寅○○曾與被告
    丁○○以上開恐嚇言語恐嚇證人己○○，自不得僅以被告寅○○曾
    獲取報酬，即認其同涉上開罪嫌，均附此敘明。　
　㈤綜上所陳，檢察官所出示之證據，僅得證明被告寅○○曾於108
    年10月2日前往證人己○○上開住處，尚無其餘證據證明被告
    丁○○於108年9月15日，以上開言語恐嚇證人己○○時，被告寅
    ○○同在現場。復無證據證明，被告寅○○於108年10月2日與被
    告丁○○同往證人己○○住處時，復曾以上開恐嚇言語恐嚇證人
    己○○，自無從論以被告寅○○上開恐嚇取財罪嫌。
四、據上所述，均無其他直接或間接證據可資證明被告子○○等6
    人分別涉犯上開恐嚇取財既遂、未遂罪嫌。準此，被告子○○
    等6人就檢察官上開公訴意旨部分，均尚未達毫無合理可疑
    而確信其為真實之程度。即均屬犯罪不能證明。揆諸上揭說
    明，自均應為被告子○○等6人上開公訴意旨部分，無罪之諭
    知。　　　　　　　　
據上論斷，應依刑事訴訟法第299條第1項前段、第301條第1項，
判決如主文。
本案經檢察官侯德人偵查起訴，檢察官林津鋒到庭執行職務。
中　　華　　民　　國　　110 　年　　12　　月　　30　　日
                  刑事第五庭    審判長法　官　張志偉
　　　　　　　　　                    法  官  陳盈螢
　　　　　　　　　                    法  官  余珈瑢
以上正本證明與原本無異。
如不服本判決應於收受判決後20日內向本院提出上訴書狀，並應
敘述具體理由；其未敘述上訴理由者，應於上訴期間屆滿後20日
內向本院補提理由書（均須按他造當事人之人數附繕本）「切勿
逕送上級法院」。告訴人或被害人如對於本判決不服者，應具備
理由請求檢察官上訴，其上訴期間之計算係以檢察官收受判決正
本之日期為準。　　　　　　　　　
中　　華　　民　　國　　111 　年　　1 　　月　　4 　　日
                                      書記官  張菀純
附錄法條：
中華民國刑法第304條第1項
以強暴、脅迫使人行無義務之事或妨害人行使權利者，處3年以
下有期徒刑、拘役或9千元以下罰金。
中華民國刑法第346條第1項
意圖為自己或第三人不法之所有，以恐嚇使人將本人或第三人之
物交付者，處6月以上5年以下有期徒刑，得併科3萬元以下罰金
。